【裁判字號】    89,交上易,2126
【裁判日期】    900912
【裁判案由】    過失傷害
【裁判全文】
臺灣高等法院臺南分院刑事判決         八十九年度交上易字第二一二六號    Ｃ
      上  訴  人
      即  被  告  甲  ○  ○
      選任辯護人  劉  德  福
右上訴人因業務過失傷害案件，不服臺灣臺南地方法院八十八年度交易字第三九三號
中華民國八十九年十一月二日第一審判決（起訴案號：臺灣臺南地方法院檢察署八十
八年度偵字第一一七三六號），提起上訴，本院判決如左：
      主      文
原判決撤銷。
甲○○從事業務之人，因業務上之過失傷害人致重傷，處有期徒刑捌月。
      事      實
一、甲○○受僱於高雄縣私立華德高級工業家事職業學校（以下稱華德職校），任職
    校車司機，為從事駕駛業務之人，於民國（下同）八十八年八月二十三日（起訴
    書誤為二十二日）上午八時二十分許，駕駛該校車牌號碼ＷＴ─三二九號之自大
    客車，沿台南市○○路由南向北行駛，途經明興路一一八一巷之交岔路口時，本
    應注意車輛行至交岔路口，右轉彎時，應距交岔路口十公尺前換入外側車道，及
    轉彎車應讓直行車先行，而依當時情形，又無不能注意之情事，竟疏於注意，於
    右轉進入一一八一巷時，未提前變換至外側車道及讓直行車先行，而撞上同向由
    丁○○騎乘正行駛於其右側車號ＷＢＺ─六五八號之輕型機車，致丁○○受有創
    傷性肝臟碎裂合併大量腹腔出血、兩側血胸合併多處肋骨骨折及橫隔膜破裂、粉
    碎性骨盆腔骨折合併後腹腔出血及左側下肢脛骨及腓骨骨折等重傷害。甲○○於
    車禍發生後，於有偵查犯罪職權之機關或公務員查知犯人前，向到場處理之警員
    自首，並接受裁判。
二、案經丁○○之弟丙○○代行告訴及台南市警察局第六分局報請臺灣臺南地方法院
    檢察署檢察官偵查起訴。
      理      由
一、訊據上訴人即被告甲○○對於右揭時地駕駛華德職校校車撞傷被害人丁○○之事
    實坦承不諱。並經被害人於原審調查時亦指訴：被告當時行駛內側快車道，右轉
    未打方向燈，我以為他要直行，才被撞到等語；復有台南市警察局交通隊制作之
    道路交通事故調查報告表一紙、照片十張及被害人之診斷證明書一紙附卷足稽，
    衡諸被害人診斷書上所載肝臟碎裂、粉碎性骨盆腔骨折及多處骨折、大量出血等
    受傷情形，而原審八十九年五月二十五日當庭勘驗被害人，歷經近九月之治療及
    復原，其雙腿猶枯瘦如柴，顯已對被害人之身體及健康造成難治之傷害，符合刑
    法第十條第四項第六款之重傷害要件，合先敘明。
二、次按車輛行至交岔路口，四車道以上道路，欲右轉彎時，應距交岔路口十公尺前
    換入外側車道，且轉彎車應讓直行車先行，道路交通安全規則第一百零二條第一
    項第五款、第六款分別定有明文。被告駕車自應注意上述道路交通安全規定，且
    依當時情況，又無不能注意之情形，竟疏不注意為之，依上開道路交通事故調查
    報告表及現場照片觀之，被告車行之明興路為四車道以上道路，被告為右轉彎車
    卻違規行駛於內側快車道，未注意左右來車，逕自內側快車道右轉入一一八一巷
    內，亦未於距路口前十公尺變換至外側車道再行右轉，而被害人機車為直行車，
    即於該交岔路口前慘遭被告車撞擊，足認被告顯有過失。本件經送臺灣省臺南區
    車輛行車事故鑑定委員會及臺灣省車輛行車事故覆議鑑定委員會鑑定結果，亦認
    定被告「駕駛大客車，違規行駛內側車道行經號誌路口，未依規定右轉，且右轉
    未注意右側直行車輛，應負全部過失責任」，此有該二委員會八十九年四月二十
    一日南鑑字第８９０３９２號及八十九年八月二十九日府覆議字第８９１３０１
    號鑑定意見書在卷可憑，復經本院送由財團法人成大研究發展基金會轉請成功大
    學交通管理系「肇事分析與諮詢中心」代為鑑定結果亦同上認定，有該基金會九
    十年六月十四日成大研基建字第１１３４號函附本院卷可稽。被告過失駕車肇事
    行為，與被害人之重傷間，具有相當因果關係，事證明確，其犯行洵堪認定。
三、又被害人車禍後自八十八年八月二十三日起至八十八年十月二十二日止，均在高
    雄榮民醫院加護病房手術急救，且期間因氣管插管及氣管造口，完全喪失語言表
    達能力等情，有該院八十九年六月三十日及八十九年七月二十六日高總行字第８
    ９０５４１７號、第八十九年七月二十六日函併所附病歷表在卷可稽，故公訴人
    於八十八年九月三十日依刑事訴訟法第二百三十六條規定指定被害人之弟為代行
    告訴人，依法已具合法告訴效力，被告一再抗辯本件告訴不合法，核無理由，附
    此敘明。
四、被告為華德職校校車司機，係從事駕駛業務之人，業據其供陳在卷，核其所為係
    犯刑法第二百八十四條第二項後段之業務過失致重傷罪。被告肇事後，於其犯行
    未被發覺前，向到場處理之警員自首而接受裁判，業據證人即現場處理車禍之台
    南市警察局交通隊警員乙○○於本院九十年八月二十一日訊問時到庭結證稱被告
    當時留待現場向伊稱係肇事者無訛，應依刑法第六十二條前段規定減輕其刑。
五、原審予以論罪科刑固非無見，惟被告肇事後，於其犯行未被發覺前，向到場處理
    之警員自首而接受裁判，業據證人乙○○於本院訊問時到庭結證明確，已說明如
    上，原審疏未注意及此，致未依自首規定予以減刑，自有未洽。被告上訴意旨以
    原審量刑過重及被害人尚未至重傷之程度云云，惟本院向財團法人長庚紀念醫院
    基隆分院函詢，經該醫院以九十年八月廿日長庚院基字第一七二○號函覆稱：病
    人之左脛腓骨折因合併骨髓炎及骨缺損，癒合不良，所以無法完全治癒，屬治療
    上之重傷害等語，有該醫院函附本院卷可稽，可見被害人確已達於難以治癒之傷
    害，上訴意旨並無可取，惟原判決既有可議，自應予以撤銷改判。爰審酌被告品
    性及智識程度、犯罪所生之危害嚴重、過失程度非輕及犯後態度等一切情狀，量
    處如主文第二項所示之刑，以示懲儆。
據上論斷，應依刑事訴訟法第三百六十九條第一項前段、第三百六十四條、第二百九
十九條第一項前段，刑法第二百八十四條第二項後段、第六十二條前段，罰金罰鍰提
高標準條例第一條前段，判決如主文。
本件經檢察官許仲瑩到庭執行職務。
中    華    民    國      九十      年      九      月      十二        日
                                  臺灣高等法院臺南分院刑事第四庭
                                      審判長法官  陳    義    仲
                                            法官  蔡    崇    義
                                            法官  徐    財    福
右正本證明與原本無異。
不得上訴。
                                      法院書記官  王    全    龍
中    華    民    國      九十      年      九      月     十三         日


司法院資訊處製作；財團法人民間司法改革基金會備份。
